【裁判字號】    98,易,1938
【裁判日期】    980804
【裁判案由】    贓物等
【裁判全文】
臺灣臺中地方法院刑事判決              98年度易字第1938號
公  訴  人  臺灣臺中地方法院檢察署檢察官
被      告  甲○○
                  （現另案在臺灣臺中監獄臺中分監執行中）
上列被告因贓物等案件，經臺灣彰化地方法院檢察官向臺灣彰化
地方法院提起公訴（臺灣彰化地方法院檢察署97年度偵字第9246
號），經臺灣彰化地方法院以管轄錯誤判決移送本院（臺灣彰化
地方法院97年度訴字第3439號），被告於準備程序中就被訴事實
為有罪之陳述，經告以簡式審判之旨，並聽取意見後，本院合議
庭裁定由受命法官獨任進行簡式審判程序，判決如下：
    主    文
甲○○共同故買贓物，處有期徒刑捌月；又共同行使偽造特許證
、關於能力之證書，足以生損害於公眾及他人，處有期徒刑肆月
。應執行有期徒刑拾壹月。
    犯罪事實
一、甲○○前因積欠陳鴻嘉賭債，應陳鴻嘉為應付員警臨檢追查
    之需要，明知車牌號碼5889-QQ號LEXUS廠牌休旅車係綽號「
    昌仔」陳漢榮竊取而來之贓車（該車原由黃文和向中租迪和
    股份有限公司承租，而遭陳漢榮於民國97年7月21日凌晨零
    時許，在臺中縣大里市○○路99巷25號騎樓下竊取，陳漢榮
    所涉竊盜案件，現另案經臺灣彰化地方法院檢察署通緝中）
    ，竟基於與陳鴻嘉（未據起訴）故買贓物之犯意聯絡，於97
    年7月21日在臺中市南屯區○○○路與永春東路交岔口，以
    新臺幣（下同）8萬元之代價向陳漢榮收購。陳鴻嘉另要求
    甲○○提供偽造車牌2面懸掛於上開贓車及偽造車牌號碼308
    8-SF號自用小客車行車執照1紙，甲○○即上網查知車牌號
    碼1698-QP號車輛係與上開贓車同款式之車種，竟另與陳鴻
    嘉（未據起訴）、姓名年籍均不詳，綽號「兩光」之成年男
    子，共同基於行使偽造特種文書之犯意聯絡，偽造車號1698
    -QP號車牌2面及車號3088-SF號自用小客車行車執照1紙，並
    將偽造之車牌懸掛上開贓車使用而行使之，足生損害於汽車
    監理機關對於車籍管理之正確性及車號1698-QP號、車號308
    8-SF號車實際車主。嗣於97年7月25日下午8時許，在國道三
    號高速公路龍井交流道往沙鹿方向之某統一超商門口，甲○
    ○將懸掛有偽造之1698-QP車牌2面之5889-QQ號贓車及偽造
    之308 8-SF之行車執照1紙交付予陳鴻嘉指示前來而姓名年
    籍不詳之人。嗣上開懸掛1698-QP號車牌2面之5889-QP號自
    用小客車為王俊偉等人涉犯殺害陳錦福未遂案件所使用，而
    經警方調閱王俊偉等人逃亡路線之監視畫面，並於臺中縣霧
    峰山區發現焚燬之上開休旅車而尋線拘提甲○○到案而查悉
    上情。甲○○於偵查機關知悉何人偽造車牌號碼1698-QP號2
    面車牌及車牌號碼3088-SF號行車執照前，主動供出犯行而
    表示願意接受裁判。
二、案經臺灣彰化地方法院檢察署檢察官指揮刑事警察局中部打
    擊犯罪中心與南部打擊犯罪中心、彰化縣警察局刑警大隊、
    彰化分局偵查起訴。
    理    由
一、上揭事實業據被告甲○○於警、偵訊及本院審理時，均坦承
    不諱，並有車牌號碼5889-QQ號、3088-SF號之車籍查詢-基
    本資料詳細畫面、失車紀錄、扣押物品清單、扣案之偽造車
    牌號碼3088-SF自用小客車行車執照1張等在卷可憑。是核被
    告之自白與事實相符，堪信為真，本案事證明確，被告故買
    贓物及行使偽造特種文書犯行，洵堪認定，應依法論科。
二、按刑法第212條所定「關於品行、能力、服務或其他相類之
    證書、介紹書」，係指除例示性規定以外，所有公私立機關
    所發給有關品行、能力、服務或其他相類之證書、介紹書而
    言，屬概括性規定，而汽車牌照為公路監理機關所發給，固
    具有公文書性質；惟依道路交通安全規則規定，汽車牌照僅
    為行車之許可憑證，自屬於刑法第212條所列特許證之一種
    （最高法院63年台上字第1550號判例參照）。故國民身分證
    、駕駛執照、汽車牌照、汽車行照，均係屬刑法第212條關
    於身分、能力之證書。核被告甲○○所為，分別係犯刑法第
    349條第2項之故買贓物罪及刑法第216條、第212條之行使偽
    造特種文書罪。檢察官漏未審酌被告另犯刑法第216條之行
    使偽造特種文書罪，此部分與起訴之犯罪事實有實質上、裁
    判上一罪之關係，為起訴效力所及，本院自應併為審理，附
    此說明。被告甲○○與陳鴻嘉就故買贓物之犯行，及其與陳
    鴻嘉、綽號「兩光」就行使偽造特種文書之犯行，均有犯意
    聯絡及行為分擔，分別成立共同正犯。又被告與「兩光」基
    於一接續犯意，同時偽造上開偽造車牌號碼1698-QP車牌2面
    、車牌號碼3088-SF行車執照之特種文書，應成立接續犯，
    而論以一罪。而被告偽造車牌號碼1698-QP車牌2面特種文書
    之低度行為，為嗣後行使之高度行為所吸收，不另論罪。被
    告所犯上開故買贓物及行使偽造特種文書之2罪，其犯意各
    別，行為互殊，應予分論併罰。又於警方查獲係被告偽造車
    牌號碼1698-QP車牌2面、車牌號碼3088-SF行車執照前，被
    告即主動供出其偽造特種文書之犯行，而表示願意接受裁判
    而自首，業據證人鄭程嘉於本院證述在卷（見本院卷第69頁
    反面、第70頁），爰依刑法第62條前段之規定，減輕其刑。
    爰審酌被告明知他人需要贓車及偽造車牌、行車執照，可能
    係為逃避追查或有何不法情事，而仍故買贓車，使非但助長
    竊盜銷贓風氣，且使偵查機關追查犯罪之困難，並影響監理
    單位對車牌及行車執照管理之正確性，危害社會社安非微，
    惟念及其犯後坦承全部犯行，犯後態度良好，堪認已有悔意
    及其犯罪之動機、目的及手段等一切情狀，分別量處如主文
    所示之刑，並定其應執行之刑。扣案之偽造車牌號碼3088-S
    F號行車執照1紙及未扣案之偽造車牌號碼1698-QP號車牌2面
    ，雖均屬被告與共犯陳鴻嘉、「兩光」犯罪所用之物，然均
    非違禁物，嗣經共犯陳鴻嘉交付予案外人王俊偉，已非屬被
    告及共犯所有，即與刑法第38條第1項第3款、第2項之規定
    不符，爰均不另為沒收之諭知，併此說明。
據上論斷，應依刑事訴訟法第273條之1第1項、第299條第1項前
段，刑法第28條、第216條、第212條、第349條第2項、第62條前
段、第51條第5款，刑法施行法第1條之1第1項、第2項前段，判
決如主文。
中    華    民    國    98    年    8     月    4     日
                  刑事第三庭    法  官  李慧瑜
以上正本證明與原本無異。
如不服本判決應於收受判決後10日內向本院提出上訴書狀，並應
敘述具體理由；其未敘述上訴理由者，應於上訴期間屆滿後20日
內向本院補提理由書（均須按他造當事人之人數附繕本）「切勿
逕送上級法院」。
                                書記官  陳青瑜
中    華    民    國    98    年    8     月    4     日
附錄論罪科刑法條
中華民國刑法第349條
搬運、寄藏、故買贓物或為牙保者，處5年以下有期徒刑、拘役
或科或併科1千元以下罰金。
中華民國刑法第216條
行使第210條至第215條之文書者，依偽造、變造文書或登載不實
事項或使登載不實事項之規定處斷。
中華民國刑法第212條
偽造、變造護照、旅券、免許證、特許證及關於品行、能力服務
或其他相類之證書、介紹書，足以生損害於公眾或他人者，處一
年以下有期徒刑、拘役或三百元以下罰金。


司法院資訊處製作；財團法人民間司法改革基金會備份。
